臺灣高等法院民事判決　　　　　　　　 99年度重上字第662號
　　上　訴　人　黃玉明
　　　　　　　　李瑞珠
　　共　　　同
　　訴訟代理人　廖振洲律師
　　複 代 理人　袁啟恩律師
　　　　　　　　邱湘筠
　　上　訴　人　林黃牡丹
　　訴訟代理人　李寬庸
　　　　　　　　黃寬仁
　　視同上訴人　吳貴
　　　　　　　　黃耀明
　　　　　　　　黃文科
　　　　　　　　黃子明
　　　　　　　　黃章明
　　　　　　　　黃啟民
　　　　　　　　黃主恩
　　　　　　　　許黃阿好
　　　　　　　　黃梅英
　　　　　　　　黃錦蓮
　　　　　　　　黃金鳳
　　　　　　　　謝黃瑞珠
　　　　　　　　黃智明
　　　　　　　　黃振隆
　　　　　　　　黃風曉
　　　　　　　　洪黃素娥
　　　　　　　　黃立誠
　　　　　　　　黃柏霖
　　　　　　　　黃柏澤
　　　　　　　　黃春保
　　　　　　　　黃春源
　　　　　　　　黃春銘
　　　　　　　　黃春山
　　　　　　　　蔡黃清梅
　　　　　　　　黃依芬
　　上列二十五
　　人共同兼訴
　　訟代 理 人　黃寬仁　
　　視同上訴人　黃玉池　
　　　　　　　　黃利妹　
　　　　　　　　黃秀琴　
　　　　　　　　李政泓　
　　　　　　　　劉黃玉梅
　　　　　　　　黃璧珠　
　　　　　　　　邱黃麗卿
　　　　　　　　黃達郎　
　　　　　　　　謝幸子　
　　　　　　　　黃桂香　
　　　　　　　　黃煥生　
　　　　　　　　黃良吉　
　　　　　　　　黃煥明　
　　　　　　　　黃詩斐　
　　　　　　　　黃詩齡　
　　　　　　　　黃燈族　
　　　　　　　　黃木廷　
　　　　　　　　黃吉範　
　　上列十八人
　　共　　　同
　　訴訟代理人　李寬庸　
　　視同上訴人　陳國治　
　　　　　　　　陳國良　
　　　　　　　　陳嘉真　
　　　　　　　　黃碩卿　
　　　　　　　　黃碩明　
　　　　　　　　黃玲花　
　　　　　　　　黃麗珍　
　　　　　　　　黃麗芳　
　　　　　　　　施黃玉春
　　　　　　　　黃亭鈞　
　　　　　　　　黃政彥　
　　　　　　　　黃學忠　
　　　　　　　　黃金龍　
　　　　　　　　朱黃秋月
　　　　　　　　黃千惠　
　　　　　　　　黃國彥　
　　　　　　　　黃國雄　
　　　　　　　　林麗華　
　　　　　　　　許黃金美
　　　　　　　　黃國仁　
　　　　　　　　黃忠志　
　　　　　　　　黃忠正　
　　　　　　　　黃忠誠　
　　　　　　　　黃忠民　
　　　　　　　　黃銹玲　
　　　　　　　　鄭黃銹芬
　　　　　　　　連松田　
　　　　　　　　江支泉　
　　　　　　　　江支源　
　　　　　　　　黃煌琦　
　　　　　　　　杜宇琁　
　　　　　　　　黃建智　
　　　　　　　　黃建瑋　
　　　　　　　　黃國松　
　　　　　　　　黃國昌　
　　　　　　　　黃國欽　
　　　　　　　　黃連陞　
　　　　　　　　黃連慶　
　　　　　　　　黃連瑩　
　　　　　　　　黃碧卿　
　　　　　　　　黃惠美　
　　　　　　　　黃麗秋　
　　　　　　　　黃國泰　
　　　　　　　　黃秀惠　
　　　　　　　　黃國聰　
　　　　　　　　江衍岳　
　　　　　　　　王羅秀妹
　　　　　　　　羅震豪　
　　　　　　　　黃壹妹　
　　　　　　　　李黃月桂
　　　　　　　　劉月波　
　　　　　　　　黃金陵　
　　　　　　　　馬黃娥　
　　　　　　　　楊黃貴美
　　　　　　　　黃張寶玉
　　　　　　　　曾黃玉華
　　　　　　　　黃雲英　
　　　　　　　　黃朝枝　
　　　　　　　　黃燦榮　
　　　　　　　　李雲玲　
　　　　　　　　李雲雀　
　　　　　　　　李雲貞　
　　　　　　　　李義裕　
　　　　　　　　李黃美　
　　　　　　　　張黃秀　
　　　　　　　　黃瑞珍　
　　　　　　　　黃秀　　
　　　　　　　　陳秋明　
　　　　　　　　周黃金
　　　　　　　　黃宗雄　
　　　　　　　　石詔明　
　　　　　　　　羅可培　
　　　　　　　　羅雅薇　
　　　　　　　　何淑嬿　
　　　　　　　　黃國瑞　
　　　　　　　　黃劉金英
　　　　　　　　柯雷哲　
　　　　　　　　楊忠景　
　　　　　　　　楊忠達　
　　　　　　　　楊素珍　
　　　　　　　　邱楊靖子
　　　　　　　　江楊素敏
　　　　　　　　尤楊淑貞
　　　　　　　　黃麗璧　
　　　　　　　　朱范華妹
　　　　　　　　葉黃秋娥
　　　　　　　　葉淑雲　
　　　　　　　　黃達祥　
　　　　　　　　周湯麗珠
　　　　　　　　湯麗娟　
　　　　　　　　湯煥達　
　　　　　　　　湯煥乾　
　　　　　　　　黃鄭碧枝
　　　　　　　　黃禎祥　
　　　　　　　　黃英絨　
　　　　　　　　黃甘招　
　　　　　　　　黃秋好　
　　　　　　　　黃金墩　
　　　　　　　　黃靜怡　
　　　　　　　　劉黃麗華
　　　　　　　　黃鴻媚　
　　　　　　　　黃聖言　
　　　　　　　　黃新言　
　　　　　　　　黃玉堂　
　　　　　　　　黃玉軒　
　　　　　　　　黃寬良　
　　　　　　　　黃南雄　
　　　　　　　　黃水雄　
　　　　　　　　黃道德　
　　　　　　　　黃秀卿　
　　　　　　　　黃秀珍　
　　　　　　　　黃秀慧　
　　　　　　　　黃碧蓮　
　　　　　　　　黃昌吉　
　　　　　　　　陳黃金胎
　　　　　　　　劉黃金菊
　　　　　　　　張黃滿菊
　　　　　　　　黃淑琴　
　　　　　　　　黃江大妹
　　　　　　　　黃金龍　
　　　　　　　　黃水生　
　　　　　　　　黃榮華　
　　　　　　　　黃榮波　
　　　　　　　　黃榮傳　
　　　　　　　　黃棚山　
　　　　　　　　黃碧燕　
　　　　　　　　黃清祥　
　　　　　　　　黃天玉　
　　　　　　　　黃坤榮　
　　　　　　　　黃麗卿　
　　　　　　　　周黃碧雲
　　　　　　　　黃鍾水玉
　　　　　　　　黃豊基　
　　　　　　　　黃豊能　
　　　　　　　　黃淑惠　
　　　　　　　　黃豊泰　
　　　　　　　　黃榮　
　　　　　　　　周黃金綠
　　　　　　　　李黃金桂
　　　　　　　　張英吾　
　　　　　　　　黃陳阿勤
　　　　　　　　潘梁奔妹
　　　　　　　　黃國賜　
　　　　　　　　黃國容　
　　　　　　　　黃國從　
　　　　　　　　黃國修　
　　　　　　　　蔡鑑清(死亡).
　　　　　　　　蔡明勳　
　　　　　　　　蔡宗勳　
　　　　　　　　蔡沛勳　
　　　　　　　　蔡燕珍　
　　　　　　　　吳黃秀珠
　　　　　　　　胡黃秀琴
　　　　　　　　黃秀霞　
　　　　　　　　黃楊銀
　　　　　　　　黃祟祐　
　　　　　　　　張金蘭　
　　　　　　　　黃鈺真　
　　　　　　　　黃盟勝　
　　　　　　　　黃至誠　
　　　　　　　　黃孟雅　
　　　　　　　　黃守誠　
　　　　　　　　黃國瑞　
　　　　　　　　黃國郎　
　　　　　　　　黃國章　
　　　　　　　　黃國欽　
　　　　　　　　黃清棋　
　　　　　　　　黃淑真　
　　　　　　　　黃阿粉　
　　　　　　　　黃陸雄　
　　　　　　　　黃玉美　
　　　　　　　　林家郡　
　　　　　　　　黃柏諺　
　　　　　　　　黃郁媚　
　　　　　　　　黃中東　
　　　　　　　　黃李春花
　　　　　　　　黃勝富　
　　　　　　　　黃敏彰　
　　　　　　　　黃美菁　
　　　　　　　　黃景山　
　　　　　　　　賴秋華　
　　　　　　　　黃泰勳　
　　　　　　　　賴諄修　
　　　　　　　　黃泰衛　
　　　　　　　　黃國　
　　　　　　　　黃文良　
　　　　　　　　黃林會　
　　　　　　　　黃鐵雄　
　　　　　　　　黃輝雄　
　　　　　　　　黃啟泉　
　　　　　　　　黃啟川　
　　　　　　　　黃明祥　
　　　　　　　　黃吳揚　
　　　　　　　　黃建盛　
　　　　　　　　黃瓊瑱　
　　　　　　　　黃瓊微　
　　　　　　　　黃馨儀　
　　　　　　　　黃啟陞　
　　　　　　　　黃啟明　
　　　　　　　　黃川財　
　　　　　　　　黃美華　
　　　　　　　　黃美香　
　　　　　　　　黃美惠　
　　　　　　　　黃國良　
　　　　　　　　財政部國有財產局
　　法定代理人　張佩智　
　　被上訴人　　育芳開發股份有限公司
　　法定代理人　許振隆　
　　訴訟代理人　吳文虎律師
上列當事人間分割共有物等事件，上訴人對於中華民國99年5月
28日臺灣桃園地方法院96年度重訴字第195號第一審判決提起上
訴，本院判決如下：
    主  文
原判決廢棄，發回臺灣桃園地方法院。
    事實及理由
一、按訴訟標的對於共同訴訟之各人必須合一確定者，共同訴訟
    人中一人之行為有利益於共同訴訟人者，其效力及於全體；
    不利益者，對於全體不生效力，民事訴訟法第56條第1款定
    有明文。查被上訴人依民法第759條、823條第1項規定，提
    起本件訴訟，請求裁判分割兩造共有之桃園縣大園鄉○○段
    橫山小段34地號等土地（下稱系爭土地），經原審判決後，
    雖僅據上訴人黃玉明、李瑞珠、林黃牡丹提起第二審上訴，
    惟依民事訴訟法第56條第1款規定，上訴之效力應及於全體
    共有人，是原審被告陳國治等人，應為視同上訴人，合先敘
    明。
二、次按第一審之訴訟程序有重大之瑕疵者，第二審法院得廢棄
    原判決，而將該事件發回原法院，但以因維持審級制度認為
    必要時為限。前項情形，應予當事人陳述意見之機會，如兩
    造同意願由第二審法院就該事件為裁判者，應自為判決。又
    當事人死亡者，訴訟程序在有繼承人、遺產管理人或其他依
    法令應續行訴訟之人承受其訴訟以前當然停止。民事訴訟法
    第451條第1、2項及第168條分別定有明文。
三、查原審被告蔡鑑清於原審審理中之99年4月2日死亡，有其死
    亡證明書及除戶戶籍謄本可稽（見本院卷第173、174頁）。
    原審未及調查，逕依被上訴人之聲請，依其一造言詞辯論而
    對已死亡之視同上訴人蔡鑑清為實體之判決，其訴訟程序有
    重大之瑕疵，基此所為之判決，自屬違背法令。又兩造除被
    上訴人及上訴人黃玉明、李瑞珠外，上訴人林黃牡丹、吳貴
    、黃耀明、黃文科、黃子明、黃章明、黃啟民、黃主恩、許
    黃阿好、黃梅英、黃錦蓮、黃金鳳、謝黃瑞珠、黃智明、黃
    振隆、黃風曉、洪黃素娥、黃立誠、黃柏霖、黃柏澤、黃春
    保、黃春源、黃春銘、黃春山、蔡黃清梅、黃依芬、黃寬仁
    、黃玉池、黃利妹、黃秀琴、李政泓、劉黃玉梅、黃璧珠、
    邱黃麗卿、黃達郎、謝幸子、黃桂香、黃煥生、黃良吉、黃
    煥明、黃詩斐、黃詩齡、黃燈族、黃木廷、黃吉範、李寬庸
    等人迄未表明同意願由本院就本事件為裁判，且視同上訴人
    蔡鑑清已死亡，則為維持審級制度，自有將本事件發回原審
    法院更為裁判之必要。從而，上訴人執此指摘原判決不當，
    求予廢棄，理由雖有不同，但原判決既有可議，仍應予廢棄
    ，發回原審更為審理，以符法制。
四、據上論結，本件上訴為有理由，爰不經言詞辯論，依民事訴
    訟法第451條第1項、第453條，判決如主文。
中    華    民    國   100    年    2     月    25    日
                    民事第十八庭
                        審判長法  官  湯美玉
                              法  官  丁蓓蓓
                              法  官  李慈惠
正本係照原本作成。
如不服本判決，應於收受送達後20日內向本院提出上訴書狀，其
未表明上訴理由者，應於提出上訴後20日內向本院補提理由書狀
（均須按他造當事人之人數附繕本）上訴時應提出委任律師或具
有律師資格之人之委任狀；委任有律師資格者，另應附具律師資
格證書及釋明委任人與受任人有民事訴訟法第466條之1第1項但
書或第2項（詳附註）所定關係之釋明文書影本。如委任律師提
起上訴者，應一併繳納上訴審裁判費。
中    華    民    國   100    年    3     月    3     日
                              書記官  王敬端
附註：
民事訴訟法第466條之1（第1項、第2項）：
對於第二審判決上訴，上訴人應委任律師為訴訟代理人。但上訴
人或其他法定代理人具有律師資格者，不在此限。
上訴人之配偶、三親等內之血親、二親等內之姻親，或上訴人為
法人、中央或地方機關時，其所屬專任人員具有律師資格並經法
院認為適當者，亦得為第三審訴訟代理人。